【裁判字號】    97,訴,1443
【裁判日期】    981116
【裁判案由】    侵權行為損害賠償
【裁判全文】
臺灣士林地方法院民事判決              97年度訴字第1443號
原      告  日泰運輸股份有限公司
法定代理人  戊○○
訴訟代理人  丁俊文律師
複代理人    丁○○
被      告  全亞運輸股份有限公司
法定代理人  己○○○
被      告  丙○○
共      同
訴訟代理人  焦文城律師
上列當事人間侵權行為損害賠償事件，本院於民國98年11月2 日
言詞辯論終結，判決如下：
    主  文
被告應連帶給付原告新台幣壹拾貳萬零貳佰貳拾元，及自民國
97年11月20日起至清償日止按年息百分之五計算之利息。
原告其餘之訴駁回。
本判決第一項於原告以新臺幣肆萬元為被告供擔保後，得假執行
。但被告如於假執行程序實施前，以新臺幣壹拾貳萬壹仟元為原
告預供擔保，得免為假執行。
原告其餘假執行之聲請駁回。
訴訟費用由被告負擔負擔百分之五，餘由原告負擔。
    事  實  及  理  由
一、原告起訴主張
（一）民國97年7 月16日凌晨3 點47分許，在國道三號高速公路
      南下152K+800M 處，原告公司司機甲○○駕駛車號332-HE
      曳引車（以下簡稱系爭332-HE曳引車）追撞同向由被告公
      司司機乙○○駕駛之KI-199號曳引車（以下簡稱KI-199號
      曳引車），雙方因而停車處理該起交通事件，並由被告公
      司司機乙○○至系爭332- HE 曳引車後方警戒及指揮交通
      ，並由甲○○報警及向原告公司回報。惟系爭332-HE曳引
      車旋遭後方亦由被告全亞運輸股份有限公司（以下簡稱被
      告全亞公司）司機被告彭文棋所駕駛之車號KE-017曳引車
      （以下簡稱KE-017曳引車）猛烈撞擊，造成原告所有之系
      爭332-HE曳引車因推擠撞擊路肩護欄，致系爭332-HE曳引
      車全毀且造成後方鷗翼子車嚴重毀損及所載運貨物三分之
      一掉落地面之損害。故原告依據民法第184 條、188 條、
      第213 條及216 條規定請求被告就原告下列之損失共計31
      2 萬2289元之損害，連帶負賠償之責。
      1.系爭332-HE曳引車之修復費用新台幣（下同）117 萬8,
        750 元。
      2.鷗翼子車修復費用（含底盤估價）85萬元。
      3.系爭332-HE曳引車下期使用牌照稅因停駛之損失1,539
        元。
      4.現場事故拖吊排除費用13萬8,000元。
      5.車輛減少運費之損失95萬4,000元。
（二）並聲明：被告應連帶給付被告312 萬2,289 元及自起訴狀
      繕本送達翌日即97年11月20日起至清償日止按年息百分之
      五計算之利息，並願供擔保請求宣告假執行。
（三）對被告之抗辯所為之陳述
      1.因原告之司機甲○○駕駛之系爭332-HE曳引車於追撞被
        告公司司機乙○○駕駛之KI-199曳引車後，原告所有之
        332-HE曳引車僅右前受損，鷗翼子車無恙，且系爭332-
        HE曳引車並未撞破護欄，當時車況完整。又系爭332-HE
        曳引車後面小燈並未不亮，因尚有動力，且甲○○並曾
        將車輛開到路肩妥善停放，僅車輛尾部有超過白色線約
        15～20公分，並由乙○○手持LED 手電筒至系爭332-HE
        曳引車後方150 公尺警戒並指揮交通，並曾有數部車子
        經過，其中亦有聯結車經過，並未發生碰撞系爭332-HE
        曳引車之事故。而依據鋁全實業股份有限公司98 年5月
        29日函之說明，原告公司所有之曳引車及鷗翼子車之所
        有燈光之電源為曳引車內兩個大型電池，和動力系統無
        關。當曳引車停置於路旁，關閉引擎或完全失去動力，
        鷗翼子車尾燈、方向燈、前後端輪廓邊界燈（車高燈）
        等都能繼續開啟，除非司機從曳引車駕駛室關閉上述燈
        具之開關，燈光才會熄滅。且證人乙○○於審理時證稱
        二次車禍發生時間約10來分鐘，依據常理苟甲○○所駕
        駛之車號332-HE貨運曳引車係無動力、無燈光亦無人警
        戒，且又有三分之二橫跨路肩及最外側車道，則以高速
        公路之車流量，豈可能在10來分鐘內均無意外事故發生
        。故可證明車禍當時原告所有之鷗翼子車之尾燈仍在開
        啟狀態。
      2.被告公司之司機乙○○雖證述原告公司所有之系爭332-
        HE曳引車失去動力且無燈光，車身1/3 在護欄外及其並
        未幫忙指揮交通云云。但證人乙○○於97年7 月16日在
        國道公路警察局大甲分隊製作交通事故談話紀錄表中陳
        述，其與原告公司司機甲○○發生碰撞後，其立刻下車
        到後面約150 公尺處指揮交通車等語，且參照證人駕駛
        之車輛於第一次車禍發生時僅有後輪雙鉸12尺原裝胎乙
        條、左後護欄一邊、左後方照明設備乙組之損害 (見乙○○97年7 月16日國道大甲分隊筆錄)， 故第一次車禍
        發生時並未發生激烈碰撞，足證證人所證發生碰撞原告
        公司所有車輛衝出護欄等情不實。且證人證稱第一次車
        禍發生時，原告公司所有車輛車頭與車身呈90度直角，
        而車尾與車道呈45度角又車身2/3 橫跨車道與路肩，則
        遭被告彭文棋碰撞後，角度應車過45度以上，但依據國
        道公路警察局第七警察隊97年12月12日函所附本件交通
        事故相關資料之車頭與子車照片可證，原告之車輛係後
        方車輛直線平面撞擊，車頭再遭推擠下斜坡車頭才嚴重
        受損，亦徵證人乙○○所述不實，且反足以證明甲○○
        證述其所駕駛之車輛沒有失去動力，所以直接切到路肩
        ，只有子車車尾大約15公分占用到外側車道等語屬真實
        。
      3.依據國道公路警察局製作之道路交通事故現場圖及「交
        通事故初步分析研判表」記載，甲○○追撞證人乙○○
        駕駛車輛之過失為未保持行車安全距離，被告辯稱甲○○駕駛車號332-HE貨運曳引車之剎車痕彎度，係急轉彎
        已使車輛衝破道路護欄云云，並無任何事證可證明，應
        為被告等之卸責之詞。依據道路交通事故現場圖，被告
        丙○○駕駛車號KE-017曳引車，其剎車痕出現在甲○○
        駕駛系爭332-HE曳引車（Ａ車）之後，亦可知被告丙○○於肇事前並無任何剎車，其就系爭車禍事故之發生顯
        有重大過失，此亦有記載於事故圖左下角肇事經過摘要
        欄位紀錄「彭文棋因未注意車前狀態而擦撞甲○○駕駛
        之車輛而致撞內側護欄」等情及「交通事故初步分析研
        判表」等可佐，復以被告丙○○於97年7 月16日國道公
        路警察局大甲分隊道路交通事故談話紀錄表丙○○亦自
        承，因距離太近，以致反應不急而撞擊該肇事，約100
        公尺，未採取何反應措施，而由後擦撞原告車輛左角貨
        櫃位置等情，可證系爭車禍係因被告丙○○未注意車前
        狀況而肇事。
      4.原告公司駕駛甲○○撞及證人乙○○之KI-199曳引車時
        ，該路段未設置照明設施，然甲○○亦請乙○○手持LE
        D 手電筒在原告公司所有之系爭332-HE曳引車後約150
        公尺指揮交通，且亦有數輛大小車通過，亦符合道路交
        通事故處理辦法第3 條第1 項第1 款規定之設立其他明
        顯警告設施，故原告並無與有過失的問題。
二、被告之抗辯
（一）查原告司機甲○○所駕駛系爭332-HE之曳引車於97年7 月
      16 日 凌晨3 時50分左右追撞前車後，原告車輛即橫跨高
      速公路路肩及外線車道，又動力消失，已無任何燈光閃示
      照明，該事故路段亦無任何照明設備，原告駕駛甲○○應
      負責至車輛後方負責警戒，並應於適當距離處設置車輛故
      障標誌以警示後方來車。但上開路段屬夜間無照明、下坡
      彎道之路段，被告彭文棋遵守交通規則行駛於外線車道上
      於同日凌晨4 時左右，行經國三號南下外線車道152.8 公
      里處，當被告車輛於行經上開路段時，在原告之車輛失去
      動力無法閃示警示燈，且亦未設置任何故障標誌之情況下
      ，待被告丙○○駕駛之KE-017曳引車車頭大燈照射看清原
      告司機甲○○所駕駛之系爭332-HE曳引車橫跨高速公路路
      肩及外線車道時，已無足夠之反應距離足使被告緊急煞車
      停下，且當時中線車道後方尚有車輛行駛，未免擴大事故
      並傷及無辜，被告只能維持行駛於外線車道並採取緊急煞
      車之處置。
（二）原告司機甲○○表示伊於撞擊B 車後即將系爭332-HE曳引
      車開至路肩，只有子車車尾大約15公分占用到外側車道（
      占用車道範圍有爭執）。原告司機甲○○已自承有阻礙車
      輛通行之情事，是以其對本案交通事故之發生係有過失。
      且證人乙○○於97年12月18日準備程序中之證述，原告所
      有之系爭332-HE曳引車在甲○○追撞證人駕駛之KI-199號
      曳引車後，已經完全無動力，亦無燈光，雖甲○○辯稱其
      系爭332-HE曳引車尚有動力云云，苟為如此，甲○○應可
      以將系爭332-HE曳引車完全駛入路肩，不會尚佔用外側車
      道15公分之情形。況系爭332-HE曳引車如尚有動力，而伊
      仍不將該車完全駛靠路邊致不會佔用外側車道，其過失更
      加明顯。再根據甲○○於97年7 月16日至國道警察局所為
      之談話記錄自承當時其所駕駛之車輛就已打滑倒於路邊。
      顯見，甲○○駕駛之系爭332-HE曳引車發生追撞證人乙○○駕駛之KI-199號曳引車之後已打滑失控，此亦與現場圖
      甲○○車輛向右急轉彎之剎車痕相符。依據原告所提供之
      原證16，即甲○○所駕駛之車輛上裝設之GPS 監控行車路
      徑紀錄，於事故當日0 時33分01秒開始記錄，且平均每隔
      20秒即作一次記錄，亦即每分鐘會做三次行車路徑記錄，
      但於發生事故當時僅記錄至03時47分09秒，苟若如甲○○
      所說其車輛未失去動力，縱車子已停止，則GPS 應會於撞
      擊後持續記錄。換言之，甲○○駕駛之車輛於03時47分09
      秒撞擊乙○○所駕駛之車輛後即失去動力、電力，故該車
      上裝設之GPS 亦因無電力或動力而無法繼續進行記錄。又
      甲○○坦承所駕系爭332-HE曳引車於發生追撞證人乙○○
      駕駛之KI-199號曳引車後，並未開啟警示燈，苟系爭332-
      HE曳引車尚有動力，應無不開警示燈之理，足見應係系爭
      332-HE曳引車已無動力、電力。故甲○○事後證稱系爭33
      2-HE曳引車未失去動力，並把車開到路肩，有開啟小燈云
      云，顯係臨訟卸責之詞，應不足採。
（三）原告甲○○追撞前車，已有過失，就此一事故亦有防止後
      方來車發生危險之義務。甲○○下車後，未放置警告標誌
      ，亦未開啟警示燈等情，為證人甲○○所不爭執，且經證
      人乙○○證述無訛。故證人甲○○違反道路交通事故處理
      辦法第3 條第1 項第1 款、同第4 條第1 項第1 款規定，
      即事故地點在高速公路車道或路肩者，應在後方100 公尺
      處豎立車輛故障標誌或其他明顯警告設施，事故現場排除
      後應即撤除。雖證人甲○○辯稱證人乙○○同意為其至系
      爭332-HE曳引車後方警戒指揮交通等情，惟證人乙○○否
      認曾同意為甲○○至系爭332-HE曳引車後方警戒及指揮交
      通。此由證人甲○○自承其請乙○○至車後警戒，而「乙○○沒有講什麼」等語，足見李未答應擔任警戒工作。甲○○不論有無打電話，均對車後警戒乙事漠不關心甚明。
      甲○○車輛佔用外側車道，未開警示燈、未設立警戒標誌
      ，過失責任明顯且重大。
（四）原告之司機甲○○追撞前車肇事後，所駕之332-HE車輛已
      無燈光，復以路段並無照明設備，且事故當時為97年7 月
      16日凌晨，視線自受到影響，被告丙○○未逾規定速限行
      駛，故依當時彭文棋所駕車輛前方之狀況，被告彭文棋顯
      然不可能發現前方發生車禍，是以縱被告盡任何注意之能
      事，仍可能無法於安全閃避之距離發現原告之車輛。故被
      告彭文棋閃避不及而擦撞，應無未注意車前狀況之過失。
（五）本件被告彭文棋駕駛系爭KE-017曳引車追撞原告司機甲○○駕駛之系爭332-HE曳引車時，交通事故現場狀況，無照
      明設施，被告時速約70至78公里之間，並未超速，無任何
      違反交通安全規則之情，被告彭文棋應可信賴於高速公路
      上不會有道路使用人任意佔據車道之情事，且其他道路行
      進車輛於夜間應使用燈光，惟原告司機甲○○卻在系爭33
      2-HE曳引車喪失動力、電力、又無警示燈光之情形下，又
      因現場路段無照明設施，事出突然，縱被告盡一切注意義
      務之能事，仍不及閃避，縱有本案交通事故之發生，仍不
      得令負過失責任。是以本案被告無過失甚明。
（七）縱認本案被告為有過失，惟就損害部分似有疑義：
      1.原告駕駛甲○○係過失追撞證人乙○○駕駛之KI-199號
        曳引車，致系爭332-HE曳引車車頭撞擊護欄，且車頭已
        至邊坡，故「曳引車」受損，此與被告丙○○僅撞擊「
        子車」左後方，無因果關係，被告丙○○對系爭332-HE
        曳引車部分完全未碰撞，是原告請求毫無理由。且台灣
        區汽車修理工業同業公會函受原告影響，係以原告訴代
        所提出之修理單據複核，就少數項目予以縮減，其確認
        之修復金額不可採。且原告自行提出之明細第3 頁已載
        ：「工資129,000 元」、「材料1,049,750 元」實與該
        公會所指「零件784,050 元」、「鈑金工資330,000 元
        」、「烤漆工資25,000元」相互矛盾，可證原告提出之
        項目含有材料、工資者，故註明為工資，台灣區汽車修
        理工業同業公會認係工資，將 (68) 項雜項耗料列為鈑
        金工資，均非可採。
      2.原告322-HE追撞李車後，已喪失動力，故曳引車、子車
       （本無動力） 均需拖吊，惟此系原告車輛追撞前車所致
       ，與被告無關。
      3.使用牌照稅係曳引車部分，係原告追撞前車，與被告無
        關。
      4.運費之損失係因曳引車受損，故係原告駕駛追撞李車所
        致，原告之主張並無依據，運費顯未扣除油費、用路費
        、工資等。
（八）原告司機甲○○在系爭332-HE曳引車喪失動力、電力、又
      無警示燈光之情形下，應在車後設立警戒標誌，但以甲○○所述，竟仍佔用外側車道，未開警示燈、未設立警戒標
      誌，過失責任明顯且重大，其就本件交通事故之發生與有
      過失，且應負絕大部分之責任甚明。
三、兩造不爭執之事實：
    97年7 月16日凌晨3 點47分，於國道三號南下152K+800M 處
    ，原告公司司機甲○○駕駛332-HE曳引車追撞被告全亞公司
    之司機乙○○駕駛之KI-199號曳引車。原告公司上開曳引車
    在發生追撞後在停止狀態下又遭被告公司全亞公司司機被告
    丙○○駕駛之KE-017號營業用曳引車撞擊。
四、本件之爭執要點
（一）被告全亞公司之司機被告丙○○追撞原告公司因車禍而停
      止之系爭332-HE曳引車是否有過失？
（二）原告公司之司機甲○○未在追撞證人乙○○駕駛之KI-199
      號曳引車後，未依據交通規則放置警示標誌等是否與有過
      失？
（三）原告公司所有之系爭332-HE曳引車因被告丙○○駕駛系爭
      KE-017曳引車追撞所發生的損害為何？
五、法院之判斷
（一）兩造不爭執，97年7 月16日凌晨3 點47分，於國道三號南
      下152K+800M 處，原告公司司機甲○○駕駛332-HE曳引車
      追撞證人乙○○駕駛之KI-199號曳引車。原告公司上開曳
      引車在發生追撞後在停止狀態下又遭被告全亞公司司機被
      告丙○○駕駛之KE-017號營業用曳引車撞擊等情，且有內
      政部警政署國道公路警察局第七警察隊97年12月12日公警
      七交字第0970709548號函所附之道路交通事故現場圖、道
      路交通事故調查表各乙件及照片35幀在卷可參，堪信為真
      。按汽車行駛時，駕駛人應注意車前狀況，並隨時採取必
      要之安全措施，道路交通安全規則第94條第3 項定有明文
      。被告丙○○行駛在高速公路上，應注意車前狀況，並且
      必須採取必要安全措施，且當時該路段雖無照明設備，但
      氣候晴朗，道路乾燥、無缺陷、無障礙且視距良好，有道
      路交通事故調查報告表在卷可參，復以證人乙○○、甲○○、被告丙○○均在97年7 月16日之交通事故談話記錄表
      中陳述「路況、天候良好、無障礙物」等情，證人乙○○
      亦更稱「視距良好」、被告丙○○自承在距離系爭332-HE
      曳引車100 公尺前即發現危險等情，堪認被告丙○○應注
      意而無不能注意之情形，竟未採取必要之安全措施，撞擊
      因先發生追撞事故而故障停於高速公路上之系爭332-HE車
      輛，被告彭文棋就此交通事故應有過失，堪以認定。
（二）被告雖辯稱，當時系爭332-HE號車輛因追撞證人乙○○駕
      駛之KI-199號曳引車後占用路肩及外側車道，已無動力且
      無燈光，且未放置任何警示標誌未開啟警示燈，現場又無
      照明設備，因此，發現原告車輛時已煞車不及云云。然查
      ：
      1.被告辯稱332-HE號車已完全無燈光可讓後車駕駛注意前
        車狀況等情，無非以證人乙○○於本院審理時證稱，其
        遭原告司機甲○○追撞後，甲○○所駕駛之系爭332-HE
        車輛已無動力且無燈光等語。惟證人乙○○與被告丙○○同為被告全亞公司之聯結車司機，且其駕駛之KI-199
        號曳引車受原告司機甲○○駕駛系爭332-HE曳引車追撞
        ，其與被告間之關係自然較為密切，僅證人乙○○所為
        之證詞，而無其他證據佐證，尚難逕採為有利被告之認
        定。
      2.被告雖引據卷內之證據論述甲○○駕駛之系爭332-HE曳
        引車應已失去動力而推論系爭332-HE車輛，在追撞證人
        乙○○之KI-199號曳引車後，應完全無燈光之情。但縱
        然系爭332-HE曳引車在追撞證人乙○○駕駛之KI-199號
        曳引車後失去動力，但系爭332-HE曳引車之燈光電源係
        曳引車內的兩個大型電池供應電力，與動力系統無關，
        即使曳引車停置路旁關閉引擎或完全失去動力，歐翼子
        車尾燈方向燈、前後端輪廓邊界燈都能繼續開啟，除非
        司機從曳引車駕駛是關閉上述登記之開關，燈光才會消
        滅，有原告公司鷗翼子車之製造商鋁全實業股份有限公
        司之回函在卷可參（卷269-1 頁）。故縱然原告所有之
        系爭332-HE曳引車失去動力，該車之燈光亦不當然即熄
        滅。
      3.再據證人乙○○於本院審理時證稱，系爭332-HE曳引車
        受被告丙○○追撞時，曾見幾部車輛駕駛過去，都未撞
        擊系爭332-HE曳引車，大車大部分走中間車道，經過的
        車輛大小都有等語，有97年12月18日言詞辯論筆錄在卷
        可稽（參卷62頁）。故系爭332-HE曳引車追撞證人乙○○車輛而停止在國道上之狀況，後方路過之車輛並非完
        全無法發現其停放在國道上，復以被告丙○○於交通事
        故談話記錄中自承其駕駛車速僅70-78 公理，且在距離
        100 公尺時已發現危險（參卷第43頁），顯見並非毫無
        時間採取必要之安全措施，益徵被告辯稱其已盡注意之
        義務而無法注意云云，難為可採。
      4.依上所述，被告辯稱原告所有之系爭332-HE曳引車在發
        生追撞證人乙○○駕駛之曳引車後並無任何燈光乙節，
        因僅有靠行被告公司之司機乙○○之證詞，並無其他證
        據為佐，故難採信，復以證人乙○○證稱，系爭332-HE
        曳引車受撞擊前仍有數輛車輛駕駛經過肇事地點，但並
        無任何車輛撞上系爭332-HE曳引車及被告丙○○自承僅
        時速70-78 公理且100 公尺前即發現危險等情，可見，
        系爭332-HE曳引車雖因追撞證人乙○○駕駛之車輛而停
        於國道上，但當時之情形，後方來車並非完全不能注意
        之狀況，且被告丙○○亦非完全無時間採取必要之安全
        措施。從而，被告辯稱本件車禍其係因系爭332-HE曳引
        車完全沒有燈光而在客觀上完全不能發現系爭332-HE曳
        引車，其已盡注意義務云云，尚難採信。另被告丙○○
        既有未注意車前狀況之過失，自無信賴原則之適用，併
        此敘明。
（三）按因故意或過失，不法侵害他人之權利者，負損害賠償責
      任，民法第184 條第1 項前段定有明文。又受僱人因執行
      職務，不法侵害他人之權利者，由僱用人與行為人連帶負
      損害賠償責任，同法第188 條第1 項前段亦定有明文。被
      告丙○○駕駛被告全亞公司之KE-017曳引車追撞因發生車
      禍而停滯在國道上之原告所有之系爭332-HE曳引車，造成
      該車毀損，依據上開規定，原告請求被告丙○○與被告全
      亞公司連帶就其損害負賠償之責，與法相符，應予准許。
      至於原告公司之司機甲○○在與證人乙○○發生交通事故
      後，並未依法設立警戒裝置使後方來車注意前方之交通事
      故一節（詳後述），雖就本件侵權行為之發生與有過失，
      但並不妨礙被告丙○○侵權行為責任之成立，僅為得減少
      或免除被告彭文棋賠償責任之原因。
（四）復按不法毀損他人之物者，被害人得請求賠償其物因毀損
      所減少之價額，民法第196 條定有明文。又損害賠償，除
      法律另有規定或契約另有訂定外，應以填補債權人所受損
      害及所失利益為限。依通常情形，或依已定之計劃、設備
      或其他特別情事，可得預期之利益，視為所失利益，同法
      第216 條亦定有明文。民法第196 條規定：不法毀損他人
      之物者，應向被害人賠償其物因毀損所減少之價額。此所
      謂其物因毀損所減少之價額，非不得以修復費用為估定之
      標準，因損害賠償，除法律另有規定或契約另有訂定外，
      應以填補債權人所受損害及所失利，最高法院77年度台上
      字第1306號著有裁判可參。物被毀損時，被害人除得依民
      法第196 條請求賠償外，固不排除民法第213 條至第215
      條之適用。惟修復費用以必要者為限，如係以新品換舊品
      ，應予折舊，最高法院82年度台上字第892 號亦著有裁判
      可參。故依據上開規定，審究原告所主張之賠償內容如下
      ：
      1.系爭332-HE曳引車之必要修復費用
     （1）原告主張系爭332-HE曳引車之修復費用為117 萬8,75
          0 元，雖提出修復估價單為證（參卷72頁-74 頁）。
          但上開修復費用經本院委託台灣區汽車修理工業同業
          公會進行鑑定，認修復費用為零件費用78萬4,050 元
          、鈑金工資33萬、烤漆工資25萬元，合計1,13萬9,05
          0 元，有該公會98年2 月11日台區汽工（和）字第98
          006 號函、98年2 月26日台區汽工（和）字第98013
          號函、標示修復類別之附件在卷可參（參卷187 頁、
          199-202 頁）。被告辯稱，台灣區汽車修理工業同業
          公會受原告影響而僅就原告提出之修理單據複核及公
          會認定之工資業已包含在原告提出之修復項目，而認
          該鑑定不可採云云。惟台灣區汽車修理工業同業公會
          使用原告之估價單加以複核是否正確之鑑定方法，並
          無不當之處，被告空言指摘該公會受原告影響，尚非
          可採。另原修復估價單中替換零件之工資於修復項目
          中未分離列出，僅在備註中加列工資及材料之金額，
          台灣區汽車修理工業同業公會，依據修復項目逐一將
          應為工資部分之金額列出，並無矛盾之處，被告指摘
          此處有矛盾之處，亦非可採。但上開鑑定結果之零件
          費用部分並未經折舊。查系爭332-HE曳引車係西元20
          05年4 月出廠，有車號查詢汽車車籍資料在卷可參。
          系爭332- HE 曳引車於本件車禍發生時，已使用3年3
          個月又16日。行政院依據所得稅法第51條第2 項及第
          121 條規定，於86年12月30日修正之固定資產耐用年
          數表，其中用於運輸業之貨車耐用年數為四年。固定
          資產折舊率表之定率遞減法，每年之折舊為438/1000
          ，故原告修復費用中以新品替代舊品之零件，經折舊
          後，金額為11萬8,853 元（計算式詳附表），故系爭
          332-HE曳引車之必要修復費用為47萬3,853 元（1188
          53+330000+25000 ＝473853元），應堪認定。
     （2）系爭332-HE曳引車於受被告丙○○追撞前，其車頭雖
          已先追撞證人乙○○所駕駛之車輛而受損，此為原告
          所不爭執，故系爭332-HE曳引車之受損固有部分損害
          為原告之司機甲○○追撞他車所造成，但被告辯稱車
          頭之受損全係原告之司機甲○○追撞前車造成，不應
          由被告負賠償之責云云。然證人乙○○於本院審理時
          證稱系爭332-HE曳引車於追撞證人乙○○後，系爭33
          2-HE曳引車之車頭呈90度轉向，並已衝出護欄達車身
          之三分之一，而車頭已在斜坡上，系爭332-HE曳引車
          受被告丙○○追撞後，因為板車受擠壓的關係，系爭
          332-HE曳引車之車頭呈現45度銳角等語，有本院97年
          12月18日言詞辯論筆錄（參卷第61頁）在卷可參。復
          以原告司機甲○○於97年7 月16日之國道公路警察局
          道路交通事故談話記錄中自承，在發生追撞證人乙○○駕駛之KI-199號曳引車後，其所駕駛之系爭332-HE
          曳引車打滑倒於路邊，當時車速75-80 公里、所載貨
          物約27.4噸等語（參卷41頁），再加上以系爭332-HE
          曳引車之車身重量、鷗翼子車之重量，系爭332-HE曳
          引車以時速75-80 公里之速度打滑倒倒地之力道非輕
          ，故證人乙○○證稱系爭332-HE曳引車在追撞其駕駛
          之KI-199號曳引車後衝破護欄乙節，應為真實，堪以
          採信。依上所述可知，系爭332-HE曳引車之毀損原因
          有二，一為原告司機甲○○追撞證人乙○○之系爭33
          2-HE曳引車且撞破護欄所造成，另一原因則為被告丙○○追撞系爭332-HE曳引車之子車造成擠壓所致。故
          被告辯稱其就系爭332-HE曳引車之車頭毀損部分不負
          賠償責任，應非可採。但系爭332-HE曳引車之損壞既
          部分由原告公司司機甲○○造成，該部分之損害即不
          應由被告全部負擔。原告司機甲○○駕駛系爭332-HE
          曳引車追撞證人乙○○駕駛之KI -199 號曳引車，並
          打滑衝破護欄，造成系爭332-HE曳引車毀損非輕，而
          被告丙○○於交通事故之談話記錄表中自承其在100
          公尺時發現危險，且未採取任何反映措施即由後方擦
          撞系爭332- HE 曳引車，有國道公路警察局97 年7月
          16日道路交通事故談話記錄表談話表在卷可參（卷43
          頁）。由此可見，系爭332-HE曳引車受系爭KE-017曳
          引車撞撞力道之大，該撞擊之力道經由子車傳達至系
          爭332-HE曳引車，造成之損害亦非輕。系爭332-HE曳
          引車之損害部分既無法分辨何部份之損害由原告之司
          機甲○○或被告丙○○造成，且甲○○及被告丙○○
          造成系爭332-HE曳引車損害之行為均非輕微，故應認
          為此部分之損害應由二方分擔，故屬被告丙○○毀損
          部分之修復金額為應為全部修復金額之二分之一，即
          23萬6,927 元（小數點以下四捨五入）。
      2.AM-06 鷗翼子車毀損之修復費用：原告主張AM-06 鷗翼
        子車為其所有，因受被告丙○○之追撞而毀損請求賠償
        。惟查，AM-06 鷗翼子車並非原告所有，而係訴外人金
        馬貨櫃運輸股份有限公司所有，有車號查詢拖車車籍資
        料在卷可參。AM-06 鷗翼子車雖遭被告丙○○撞擊而受
        有損害，但因原告並非該拖車之所有權人，該子車毀壞
        受有損害之人並非原告，而應為訴外人金馬貨櫃運輸股
        份有限公司，原告主張該車為其所有，請求被告加以賠
        償，於法不合，不能准許。
      3.事故現場拖吊排除費用：原告主張其因被告丙○○之過
        失造成其所有之車輛毀壞無法行駛必須由拖吊業者以拖
        吊之方式將車輛拖離現場，因而受有13萬8,000 元之拖
        吊費用損失，並提出三紙收據為證。查原告提出之收據
        中其中二張為拖吊費、一張為起重費。而證人乙○○於
        本院審理時證稱，系爭332-HE曳引車追撞證人所駕駛之
        車輛後，即衝向護欄，並且失去動力等情，而原告司機
        於車禍發生之初亦自承其追撞證人乙○○駕駛之車輛後
        ，系爭332-HE曳引車即打滑倒在路邊，所述之情形與證
        人乙○○於本院審理時所證大致相符。因此，堪認系爭
        332-HE曳引車於原告司機甲○○追撞乙○○所駕駛之車
        輛之後，即打滑倒在路邊，故如未有被告丙○○追撞系
        爭332-HE曳引車，原告亦需支出起重費用將打滑倒在路
        邊之系爭332-HE曳引車拉起。原告主張系爭332-HE曳引
        車在追撞證人乙○○之後仍有動力並且滑行至路邊，並
        指摘甲○○上開談路記錄不實，且原告之司機甲○○亦
        於本院審理時附合原告之主張，翻異其在車禍發生時之
        談話記錄所之內容。然按文書，依其程式及意旨得認作
        公文書者，推定為真正，民事訴訟法第355 條第1 項定
        有明文。原告司機甲○○之談話記錄為國道公路警察局
        第七警察隊大甲分隊警員高乃立所製作之文書，且經被
        詢問人甲○○閱讀並認為無訛後簽名並捺印，有內政部
        警政署國道公路警察局第七警察隊98年3 月6 日公警七
        交字第0980701742號函及該文書附卷可參（參卷212 、
        214 頁）。故原告司機甲○○之上開談話記錄應推定為
        真正，其內容應為甲○○於車禍發生之初之陳述無訛。
        原告空言指摘該記錄內容非甲○○之陳述云云，實非可
        採。復以車禍發生之初，肇事者並不知現場之全部情況
        及他人之陳述，尚不非常準確得知責任歸屬時，較不易
        為不實之陳述規避自己之責任，且距離肇事事件之時間
        最近，記憶亦較為鮮明，故其於車禍發生之初之陳述應
        較日後訴追賠償責任時之陳述較為可採。原告司機甲○○對於其追撞證人乙○○駕駛之KI-199號曳引車有賠償
        責任，對於被告丙○○追撞其駕駛之系爭332-HE曳引車
        亦可能因為未盡警戒責任而亦有過失，故其在本院審理
        時改稱系爭332-HE曳引車尚有動力而滑行至路邊云云，
        與其在上開車禍發生時向處理事故之交通員警所述矛盾
        ，顯為事後卸責之詞。系爭332-HE曳引車既於第一次發
        生追撞證人乙○○車輛時，已打滑倒地，以系爭332-HE
        曳引車之車身重量及所拖之子車、子車內之貨物重量（
        貨物重量即已27.4噸，參甲○○上開談路記錄），加上
        其在高速公路上行駛之速度為75-80 公里，其打滑倒地
        之力道非輕，一般交通事故發生後，除非相當輕微的擦
        撞，否則甚難不依賴拖吊業者而自行離開車禍現場，系
        爭332-HE曳引車之重量及速度已陳述如上，其打滑倒地
        之力道非輕、其動力及操作系統應難期待其可靠自力離
        開肇事現場，故縱然未發生被告丙○○追撞系爭332-HE
        曳引車之事故，原告仍需依賴拖吊業者拖吊系爭332-HE
        曳引車及所拖帶之鷗翼子車。故原告拖吊費用之發生，
        於原告司機甲○○駕駛系爭332-HE曳引車追撞證人乙○○駕駛之KI-199號曳引車時已發生，難認與被告丙○○
        之後再追撞系爭332-HE曳引車之過失行為有因果關係。
        從而，原告主張被告應賠償其拖吊費及起重費，亦無理
        由。
      4.牌照稅費之損失：牌照稅費之繳納是汽車所有人因持有
        汽車對於國家之公法上之責任，無論該車有無行駛，只
        需該車係在正常領牌使用之期間，即需繳納該費用。縱
        然無本件車禍發生，原告仍須繳納牌照稅費，故牌照稅
        費之支出，實與本件車禍之發生無因果關係，亦非本件
        車禍所生之損害，原告請求被告賠償難認有理。
      5.減少運費之損失部分，原告主張其受有95萬4,000 元之
        運費損失。按依通常情形，或依已定之計劃、設備或其
        他特別情事，可得預期之利益，視為所失利益，民法第
        216 條第2 項定有明文。原告係運輸業者，系爭332-HE
        曳引車如未發生車禍，依據通常情形應可運輸貨物為原
        告賺入一定額度之運費，此由原告提出系爭332-HE曳引
        車之97年5 月及6 月之每日工作工資日報表可證。依據
        該日報表所記載，97年5 月及6 月出車之日數為34天，
        營業額為97萬3,765 元，營業成本則為49萬0,330 元，
        獲利為48萬3,435 元，獲利為49.65 ％，。但原告就其
        成本僅支出上開數額一節並無證據可證明，且營運成本
        中並未加計車輛之折舊及維修保養等費用，且依據97年
        度財政部所頒發之同業利潤標準，汽車貨櫃運送之同業
        純利標準為9 ％，原告主張其獲利高於上開標準甚多，
        但並未提出證據證明其獲利如此，故原告主張其獲利高
        達49.65 即無所據。依據上開之同業利潤標準，原告主
        張營業額為97萬3,765 元，以同業利潤標準9 ％計算，
        故原告獲得純利之數額應為8 萬7,638 （973765X0.09
        ＝87638 元），故每一工作天之純利2,578 元（87638X
        1/34＝2578）。而系爭系爭332-HE曳引車需要48工作天
        修復，亦有台灣區汽車修理同業公會98年4 月17日台區
        汽工（和）字第98028 號函在卷可參。故系爭332-HE曳
        引車需48工作天始能修復，因此，原告所損失之運費利
        潤應為12萬3,744 元（48X2578 ＝123744）。準此，原
        告主張依據通常情況所失之運費損失在12萬3,744 元之
        範圍內為有理由。
      6.綜上，原告因系爭332-HE曳引車受被告丙○○之追撞而
        所受之損失及所失之利益，於36萬0,671 元之範圍內（
        236972+123744＝360671），應堪認定。
（五）損害之發生或擴大，被害人與有過失者，法院得減輕賠償
      金額，或免除之。前項之規定，於被害人之代理人或使用
      人與有過失者，準用之，民法第217 條第1 項、第3 項定
      有明文。又按汽車行駛高速公路暫停路肩應顯示危險警告
      燈；汽車在行駛途中，因機件故障或其他緊急情況無法繼
      續行駛亦無法滑離車道時，除顯示警告燈外，應在故障車
      輛後一百公尺以上設置車輛故障標誌，同時應即通知該管
      公路管理機關或警察機關協助處理，高速公路及快速公路
      交通管制規則第5 條、第15條第2 項定有明文。經查：
      1.依據原告司機甲○○上開之97年7 月16日之交通事故談
        話紀錄表陳述，第一次發生車禍時車已打滑倒於路邊，
        當時內、中線車道均有車輛靜止於車道上，有請乙○○
        在車後指揮交通、路況、天候良好、視距不佳、無障礙
        物、標誌、標線清楚等語。依據甲○○上開所稱，第一
        次發生車禍後，車輛已打滑倒在路邊，故在第一次車禍
        發生後，系爭車輛應無法再移動。甲○○嗣後在本院審
        理時所證，其將車輛滑行至路肩，僅剩15公分左右之車
        身在外側車道云云，應為事後卸責之詞，不可採信，已
        如上述。故原告司機甲○○駕駛之系爭332-HE曳引車於
        追撞證人乙○○駕駛之KI-199號曳引車後，因無法滑離
        車道至路肩停車待援，依據上開之規定自應開啟警示燈
        且應在系爭332-HE曳引車後方一百公尺設置車輛故障標
        誌，但甲○○自承並未開啟警示燈亦未在系爭332-HE曳
        引車後方設置警告標誌，且為原告所不爭執。準此，原
        告之使用人甲○○在肇事後未依規定開啟警示燈及設置
        車輛故障標誌，以導致於後方來車降低注意前車事故之
        機會，導成被告丙○○無法提早注意原告因追撞他車而
        故障之系爭332-HE曳引車停於車道及路肩，故原告之使
        用人對於其所有之系爭332-HE曳引車遭被告丙○○追撞
        事故之發生亦與有過失，應堪認定。
      2.原告主張被告甲○○曾請證人乙○○持LED 手電筒至系
        爭332-HE曳引車車後警戒及指揮交通，已達與上開規定
        相同之警戒效果，可提醒來車注意車前狀況云云。然證
        人乙○○否認曾其答應原告司機甲○○至系爭332-HE曳
        引車警戒及指揮交通等情。雖證人乙○○於國道公路警
        察局交通事故談話紀錄表中陳述，其立刻下車到後面約
        150 公尺處指揮交通等語，有該談話紀錄表在卷可參。
        然證人乙○○之車輛遭原告司機甲○○追撞後，即依據
        高速公路及快速道路交通管制規則第15條第1 項規定滑
        離車道至路肩停車待援一節，亦經證人乙○○在上開談
        話記錄中陳述無訛，且依據交通事故現場圖所載，乙○○所駕駛之KI-199號車輛現場有移動，依據圖示KI-199
        號曳引車停車位置約在距離152.9 公里前方40.4公尺處
        ，而系爭332-HE曳引車之停車位置則在152.8 公尺處，
        故當時乙○○之車輛距離系爭332-HE曳引車約有150 公
        尺左右。因此，證人乙○○所稱之持LED 手電筒至後方
        150 公尺指揮交通，應係指其至其自身車輛後方約150
        公尺指揮交通。復以原告司機甲○○於本院審理時詢問
        有關證人乙○○是否確實答應為甲○○至系爭332-HE曳
        引車車後指揮交通一節，甲○○答稱，乙○○並未說什
        麼等語，顯見，證人乙○○並未答應甲○○之委任。故
        並無證據認定證人乙○○曾答應甲○○之要求而至系爭
        332-HE曳引車車後警戒。縱證人乙○○曾經至系爭332-
        HE曳引車指揮交通，因高速公路上車輛車速甚高，且肇
        事地點又無照明設備，證人為自身生命安全及其所駕駛
        之車輛財產安全，至多僅能在離自己駕駛車輛不遠處之
        路肩上開啟其所持之手電筒，不可能至車道上指揮交通
        ，且所持僅為手電筒，其照明之亮度亦不足以指揮交通
        ，該手電燈所能提供之警示程度，亦難取代一般用路人
        熟悉之警示燈及可放置在車道車輛後方一百公尺之反光
        故障標誌。故原告辯稱其使用人甲○○就本件車禍發生
        並無過失云云，顯非可採。
      3.依據上開所述，原告之使用人甲○○就本件車禍之發生
        亦與有過失，且其在無照明設備之路段與他人發生交通
        事故後，竟未依規定，為足以提醒後方來車之警示行為
        ，故應減輕被告之賠償責任，由被告負擔三分之一之賠
        償責任，餘由原告自負。
（六）綜上所述，原告因被告丙○○之過失行為所生之損害共為
      36萬0,671 元，而此損害因原告之使用人甲○○與有過失
      ，故應減輕被告丙○○、被告全亞公司之賠償責任，由被
      告丙○○及被告全亞公司負擔三分之一之賠償責任，因此
      ，原告請求被告連帶給付之賠償範圍在12萬0,223 元之範
      圍內為有理由，應予准許，逾此範圍之請求為無理由，應
      予以駁回。
六、兩造陳明願供擔保，聲請宣告假執行或免為假執行，經核原
    告勝訴部分，合於法律規定，爰分別酌定相當之擔保金額宣
    告之；原告其餘假執行之聲請，因訴之駁回而失所依據，不
    予准許。
七、兩造其餘主張及所提證據與本院上開論斷無涉或無違，不予
    贅述
八、訴訟費用負擔之依據：民事訴訟法第79條、85條第1 項後段
    。
中    華    民    國    98    年    11    月    16    日
                  民事第一庭  法  官  黃珮禎
以上正本證明與原本無異。
如對本判決上訴，應於判決送達後20日內向本院提出上訴狀。
中    華    民    國    98    年    11    月    18    日
                              書記官  劉奕湘
附表
┌─────┬──────────────────────┐
│          │金額（新台幣）、小數點以下四捨五入、折舊日數│
│          │未足一個月以一個月計算                      │
├─────┼──────────────────────┤
│第一年折舊│784050X438/1000＝343414                     │
│          │000000-000000＝440636                       │
├─────┼──────────────────────┤
│第二年折舊│440636X438/1000＝192999                     │
│          │000000-000000＝247637                       │
├─────┼──────────────────────┤
│第三年折舊│247637X438/1000＝108465                     │
│          │000000-000000＝139172                       │
├─────┼──────────────────────┤
│第四年折舊│139172X438/1000X（4/12）＝20319             │
│          │000000-00000＝118853                        │
└─────┴──────────────────────┘


司法院資訊處製作；財團法人民間司法改革基金會備份。
